臺灣高等法院刑事判決
109年度上易字第1476號
上  訴  人  
即  被  告  葉鴻輝


上列上訴人因竊盜案件，不服臺灣基隆地方法院109年度易字第1
17號，中華民國109年4月28日第一審判決（起訴案號：臺灣基隆
地方檢察署107年度偵字第4310號），提起上訴，本院判決如下
：
    主  文
上訴駁回。
    犯罪事實
一、葉鴻輝與某真實姓名年籍均不詳之成年男子（下稱甲男）共
    同意圖為自己不法之所有，並基於竊盜之犯意聯絡，由甲男
    於民國107年7月11日凌晨，駕駛其單獨竊得之車號00-0000
    號自用小貨車（車主為吳玫霞，平時由吳玫霞先生林杰使用
    ），自桃園市搭載葉鴻輝至基隆市○○區○○街00號「全聯福利
    中心武隆店」，同日4時許抵達後，換由葉鴻輝駕駛前揭自
    用小貨車，以貨車後車斗撞裂「全聯福利中心武隆店」所設
    置屬於安全設備之落地玻璃牆（毀損部分業經撤回告訴，另
    由檢察官為不起訴處分），葉鴻輝再以蒙面、身著迷彩外套
    及戴手套之裝扮下車，徒手擊碎前開落地玻璃牆，甲男則頭
    戴黑色安全帽、身穿黃色連身式雨衣，以貨車斗車柱為支點
    ，並以繩索綑綁國泰世華銀行於上址店內設置之自動櫃員機
    ，再由葉鴻輝駕車欲將該自動櫃員機拖出竊走，然因繩索斷
    裂且警報聲響，葉鴻輝旋即駕車搭載甲男逃離現場，而未竊
    盜自動櫃員機得手。嗣經警調閱監視錄影畫面，循線查獲上
    情。
二、案經基隆市警察局第四分局報告臺灣基隆地方檢察署檢察官
    偵查起訴。
    理    由
一、證據能力：
　　本判決下列所引被告以外之人於審判外之陳述，屬傳聞證據
    ，被告經本院合法傳喚未到庭爭執其證據能力，檢察官於審
    判期日亦未爭執其證據能力，且迄言詞辯論終結亦未聲明異
    議，本院審酌上開證據資料製作時之情況，尚無違法不當及
    證明力明顯過低之瑕疵，認為以之作為證據應屬適當，爰依
    刑事訴訟法第159條之5規定，認定前揭供述均有證據能力。
二、被告經本院合法傳喚未到庭，其於原審審理時固坦承於上揭
    時、地，與甲男以上開裝扮及分工方式，毀損「全聯福利中
    心武隆店」落地玻璃牆，及綑綁拖拉國泰世華銀行自動櫃員
    機等情不諱，然矢口否認有何加重竊盜犯行，辯稱：我被前
    東家釔達有限公司（下稱釔達公司）開除，釔達公司在基隆
    市武隆街有個客戶，我當時是在那裡等釔達公司的送貨車來
    ，我打算把送貨車搶走，毆打駕駛員，以報復前東家，等待
    時我想要進去領錢，但玻璃門是鎖住的，不能進去，我火了
    ，才把玻璃撞破及打破，進去之後，我沒有領錢，就先揍那
    台自動櫃員機，又踹它2腳，但踹不倒，所以跟我同行的男
    子才拿繩子來綑自動櫃員機，想把自動櫃員機拉倒淋雨，我
    們沒有要偷自動櫃員機的意思，我們完全沒有去剪斷電源線
    ，我只是因為生氣所以遷怒自動櫃員機，而且桃園也有全聯
    福利中心及國泰世華銀行自動櫃員機，我們沒有必要跑到基
    隆來偷云云。經查：
  ㈠被告與甲男於107年7月11日凌晨，由甲男駕駛竊得之車號00-
    0000號自用小貨車（車主為吳玫霞，平時由吳玫霞先生林杰
    使用，無證據證明被告對竊車乙事知情或參與），自桃園市
    搭載被告至基隆市○○區○○街00號「全聯福利中心武隆店」，
    同日4時許抵達後，換由被告駕駛前揭自用小貨車，以貨車
    後車斗撞裂「全聯福利中心武隆店」所設置屬於安全設備之
    落地玻璃牆，被告再以蒙面、身著迷彩外套及戴手套之裝扮
    下車，徒手擊碎前開落地玻璃牆，甲男則頭戴黑色安全帽、
    身穿黃色連身式雨衣，以貨車斗車柱為支點，並以繩索綑綁
    國泰世華銀行於上址店內設置之自動櫃員機，再由被告駕車
    欲將該自動櫃員機拖出，然因繩索斷裂且警報聲響，被告遂
    駕車搭載甲男逃離現場等情，業據被告供認不諱（見原審卷
    第42至43、91頁），並據證人即「全聯福利中心武隆店」組
    長張心惠於警詢及偵訊（見107年度偵字第4310號卷〔下稱偵
    4310號卷〕一第49至51、307頁）、證人即國泰世華銀行員工
    許宏維、證人即新光保全人員施佑龍於警詢（見偵4310號卷
    一第53至59頁）、證人林杰於警詢、偵訊及原審法院聲羈訊
    問（見偵4310號卷一第37至42、173至174、309至311頁、卷
    二第17至19、61至63、83頁、原審法院107年度聲羈字第138
    號卷第24至26頁）、證人吳玫霞於偵訊時證述屬實（見偵43
    10號卷二第83至87頁），此外復有「全聯福利中心武隆店」
    現場照片、監視器攝得畫面翻拍照片、車輛詳細資料報表、
    全聯實業股份有限公司估價單在卷可稽（偵4310號卷一第77
    至91、109至115、117至123、127、189至194、317頁），自
    堪認定。
  ㈡被告雖以前揭情詞辯稱對於自動櫃員機並無不法所有意圖與
    竊盜故意。惟查，縱使被告與甲男駕車前往「全聯福利中心
    武隆店」附近原係為報復前東家釔達公司，其等等候未果，
    衡情本無無端遷怒與釔達公司毫無瓜葛之「全聯福利中心武
    隆店」及國泰世華銀行所屬物品之理由。又被告雖辯稱會撞
    破、打破「全聯福利中心武隆店」落地玻璃牆係為了要使用
    置放其內之國泰世華銀行自動櫃員機領錢，然被告於撞破、
    打破落地玻璃牆後，事實上並未使用自動櫃員機提款。且查
    ，被告於107年8月15日具保停止羈押聲請狀載稱：我於107
    年7月11日凌晨，因提領現金加油，而至基隆市○○區○○街全
    聯福利中心附設國泰世華銀行之櫃員機提領現金，並不知櫥
    窗門緊閉，我一時情緒失控之下，以貨車後斗撞擊門窗致損
    毀之情況下，即返回桃園市，我係因返回桃園市其貨車油料
    將盡，才於鄰近之國泰世華銀行櫃員機提領現金，非以竊取
    錢財為犯罪目的，其動機在於提領不到現金而一時失控所致
    毀損門窗等語（見原審法院107年度偵聲字第92號卷第7至9
    頁），然被告如係因所駕車輛油料將盡，欲使用自動櫃員機
    提款加油，而因「全聯福利中心武隆店」已打烊上鎖，故撞
    破、打破「全聯福利中心武隆店」落地玻璃牆，其於撞破、
    打破落地玻璃牆後，縱因情緒失控而遷怒自動櫃員機，衡情
    當會先行提款，而非與甲男逕行分工綑綁自動櫃員機，欲將
    自動櫃員機拖離原放置處。是由被告與甲男事實上並未提款
    ，卻綑綁自動櫃員機並駕車著手將自動櫃員機拖走，足認被
    告與甲男係為竊走自動櫃員機，其等對於該自動櫃員機主觀
    上具有不法所有意圖及竊盜故意甚明。至被告住處雖在桃園
    市，然一般行竊者本非恆在自己住所附近範圍內行竊，且本
    案亦不排除被告與甲男原係因其他目的前來基隆，嗣臨時起
    意共同謀議著手竊取該自動櫃員機，是被告辯稱其與甲男沒
    有必要跑到基隆來行竊云云，亦不可採。
  ㈢綜上，被告上開所辯，均屬卸責之詞，不足採信。本案事證
    明確，被告犯行洵堪認定，應依法論科。
　㈣被告於原審雖聲請查明其是否曾在釔達公司任職，僅工作7天
    即遭開除，及釔達公司在基隆市武隆街是否有客戶，以證明
    其與甲男前去「全聯福利中心武隆店」附近係為報復釔達公
    司。然無論被告與甲男前去「全聯福利中心武隆店」附近最
    初始之目的為何，均不影響被告與甲男共同以上開方式分工
    撞破、打破「全聯福利中心武隆店」落地玻璃牆，再綑綁及
    駕車拖拉國泰世華銀行設置之自動櫃員機，係為竊取該自動
    櫃員機之認定，已如前述，本院因認並無調查之必要，附此
    敘明。
三、論罪：
  ㈠被告行為後，刑法第321條已於108年5月29日修正公布，並自
    108年5月31日生效，修正後之規定將修正前之法定刑予以提
    高，經比較新舊法後，認修正後規定並未較有利於被告，依
    刑法第2條第1項前段，應適用修正前之規定。是核被告所為
    ，係犯修正前刑法第321條第2項、第1項第2款之毀壞安全設
    備竊盜未遂罪。公訴意旨雖認被告係涉犯同上款項之毀壞牆
    垣竊盜未遂罪嫌，然落地玻璃牆應非牆垣，而係安全設備，
    公訴意旨此部分指述容有未洽，惟因所引據之法條相同，故
    無庸變更其起訴法條，附此敘明。
  ㈡被告與甲男就上開犯行，互有犯意聯絡與行為分擔，為共同
    正犯。
  ㈢被告與甲男已著手於加重竊盜犯罪行為之實行，惟未生竊盜
    之結果，為未遂犯，爰依刑法第25條第2項之規定減輕其刑
    。
四、駁回上訴之理由：
    原審以被告犯行事證明確，並審酌被告前有多次竊盜前科，
    竟猶不思惕勵，復與甲男共同竊取自動櫃員機，幸未得逞，
    所為應予非難；兼衡被告否認犯行之犯後態度，及被告犯罪
    之動機、目的、手段、欲竊取之財物價值、與甲男之分工，
    暨被告自述教育程度國中肄業、家境勉持、罹有雙相情緒障
    礙症、焦慮症、失眠症之身心狀況（有心寧診所診斷證明書
    附於偵4310號卷二第53頁可查）等一切情狀，量處有期徒刑
    8月，另說明扣案被告與甲男行竊所用之繩子1條，被告否認
    為其所有，卷內亦無證據足認該條繩子係被告所有或有事實
    上處分權，爰不予宣告沒收。經核尚無不合，量刑亦稱妥適
    適，應予維持。被告仍執前詞，否認有竊盜犯意，提起上訴
    ，為無理由，應予駁回。
五、被告經本院合法傳喚，無正當理由不到庭，爰不待其陳述逕
    行判決。
據上論斷，應依刑事訴訟法第368條、第371條，判決如主文。
本案經檢察官張友寧提起公訴，檢察官越方如到庭執行職務。
中　　華　　民　　國　　109 　年　　9 　　月　　21　　日
　　　　　　　　　刑事第二十三庭  審判長法　官  許永煌
　　　　　　　　　　　　　　　　　      法　官  吳定亞
　　　　　　　　　　　　　　　　　      法　官  雷淑雯
以上正本證明與原本無異。
不得上訴。
                                        書記官  林盈伸
中　　華　　民　　國　　109 　年　　9 　　月　　21　　日
附錄本案論罪科刑法條全文：
修正前中華民國刑法第321條
（加重竊盜罪）
犯竊盜罪而有下列情形之一者，處六月以上、五年以下有期徒刑
，得併科新臺幣十萬元以下罰金：
一、侵入住宅或有人居住之建築物、船艦或隱匿其內而犯之者。
二、毀越門扇、牆垣或其他安全設備而犯之者。
三、攜帶兇器而犯之者。
四、結夥三人以上而犯之者。
五、乘火災、水災或其他災害之際而犯之者。
六、在車站、埠頭、航空站或其他供水、陸、空公眾運輸之舟、
　　車、航空機內而犯之者。
前項之未遂犯罰之。